【裁判字號】    99,交聲,1250
【裁判日期】    991231
【裁判案由】    違反道路交通管理處罰條例聲明異議
【裁判全文】
臺灣士林地方法院交通事件裁定        99年度交聲字第1250號
原處分機關  臺北市交通事件裁決所
異  議  人
即受處分人  胡惟欽
上列異議人即受處分人因違反道路交通管理處罰條例案件，對於
臺北市交通事件裁決所民國99年11月26日所為北市裁申字第裁22
-AEY697222號裁決書（原舉發單號：臺北市政府警察局北市警交
字第AEY697222 號），聲明異議，本院裁定如下：
    主  文
異議駁回。
    理  由
一、按汽車駕駛人轉彎時，不依標誌、標線、號誌指示者，處新
    臺幣（下同）600 元以上1,800 元以下罰鍰，並記違規點數
    1 點，道路交通管理處罰條例第48條第1 項第2 款、第63條
    第1 項第1 款分別定有明文。又依道路交通安全規則第99條
    第2 項之規定，機器腳踏車行駛至交岔路口，其轉彎，應依
    標誌或標線之規定行駛；無標誌或標線者，應依同規則第10
    2 條及下列規定行駛：一、內側車道設有禁行機車標誌或標
    線者，應依兩段方式進行左轉，不得由內側或其他車道左轉
    ；二、在三快車道以上單行道道路，行駛於右側車道或慢車
    道者，應以兩段方式進行左轉彎；行駛於左側車道或慢車道
    者，應以兩段方式進行右轉彎。
二、原處分意旨略以：異議人即受處分人胡惟欽於民國99年9 月
    17日17時40分許，騎駛車牌號碼CJE-570 號重型機車，行經
    臺北市○○區○○路口與豐年路口，因未依標誌指示以兩段
    方式左轉，逕行左轉駛入北投路，為警依法攔停舉發，故依
    道路交通管理處罰條例第48條第1 項第2 款、第63條第1 項
    第1 款（原處分漏載第1 款）等規定，裁處異議人罰鍰新臺
    幣（下同）600 元，並記違規點數1 點等語。
三、異議意旨略以：伊當時並未看見兩段式左轉標誌，且現場之
    兩段式左轉標誌並未顯而易見，故向本院提出異議，請求撤
    銷原處分，爰依法聲請異議云云。
四、經查：
(一)本件異議人即受處分人胡惟欽，騎乘車牌號碼CJE-570 號重
    型機車，於民國99年9 月17日17時40分許，在臺北市○○區
    ○○路口與豐年路口，因「不依標誌、標線號誌指示」之違
    規行為，為臺北市警察局北投分局警備隊員警逕行舉發之事
    實，有舉發違反道路交通管理事件通知單1 份附卷可稽，且
    為異議人所不爭執，是異議人有不依標誌、標線號誌指示之
    違規行為，堪以認定。
(二)異議人雖以前詞置辯，惟按駕駛人駕駛車輛，應遵守道路交
    通標誌、標線、號誌之指示、警告、禁制規定，道路交通管
    理處罰條例第4 條第1 項前段定有明文。又道路交通標誌、
    標線、號誌，係交通主管機關依道路交通狀況及用路人之需
    要而依法設置，故駕駛人有遵守標誌、標線、號誌指示之義
    務，駕駛人不得僅憑其個人認知或價值判斷，任意決定不予
    遵守，否則將使交通秩序大亂，非但影響道路交通安全及用
    路人權益，亦將使道路交通標誌、標線、號誌形同虛設。大
    業路臨豐年路1 路、北投路2 段路口現況南往北佈設4 車道
    ，北往南則佈設3 車道，依上揭規定，南北向機慢車行經此
    路口若欲左轉豐年路2 段及北投路2 段應以兩段方式進行左
    轉。為利用路人辨識依循，臺北市交通管制工程處爰依「道
    路交通標誌標線號誌設置規則」第65條規定略以：「機慢車
    兩段左（右）轉標誌，「遵20」、「遵20.1」，用以告示左
    （右）轉汽缸總排氣量未滿五百五十立方公分機器腳踏車或
    慢車駕駛人應遵照號誌指示... 本標誌設於實施機慢車兩段
    左（右）轉路口附近顯明之處，並配合劃設機慢車左（右）
    轉待轉區標線。」配合於本案路口設置上述標誌（近端路側
    1 面）及待轉區，有臺北市交通管制工程處99年10月20日北
    市交工設字第09933554800 號書函附卷可稽，經查舉發現場
    係臺北市○○區○○路與豐年路之交岔路口，在大業路緊鄰
    外側車道之人行道上設置有機慢車兩段式左轉標誌，此有卷
    附現場照片數張可參，經實地檢視，該標誌清晰可見，且無
    視線阻隔，是現場交通設施並無標示不清之情形，又縱有異
    議人所辯標示不清之情形云云，仍有設置機車待轉區標線，
    且於前方北投路二段路口號誌有「禁止機車兩段式左轉」告
    示牌的設置，又大業路（南向北）與豐年路口號誌旁亦有「
    機車兩段式左轉」標誌，有臺北市政府警察局北投分局99年
    12月24日北市警投分交字第09931510600 號函檢送採證照片
    3 張附卷可佐，異議人係合法持有駕照之人，對於首揭道路
    交通標誌意涵及道路交通規則自應知之甚詳並應加以遵守，
    故異議人於該路段駕車，仍須依道路交通標誌、標線、號誌
    之指示行駛，尚難以其個人認知而遽謂可違反該標誌之規定
    行駛；況查，縱系爭道路交通標誌設置不妥，然揆其異議意
    旨，係爭道路標誌設置還未達具明顯重大瑕疵而無效之程度
    ，在交通標誌設置機關變更前，仍應遵守，不能以一己之意
    逕行認定，否則交通必將紊亂。再查，依卷附之現場照片，
    系爭路口前2 路口號誌均設有「禁止機車左轉」標誌，1 在
    號誌下方，1 在號誌左方，設置處並無任何物體遮蔽，甚為
    明顯（詳見本院卷第11頁、第17頁、第19頁、第20頁），異
    議人自不得諉為不知，從而，異議人所辯，容為卸責之詞，
    委無可採。
(三)次按，人民違反法律上之義務而應受行政罰之行為，法律無
    特別規定時，雖不以出於故意為必要，仍須以過失為其責任
    條件。但應受行政罰之行為，僅須違反禁止規定或作為義務
    ，而不以發生損害或危險為其要件者，推定為有過失，於行
    為人不能舉證證明自己無過失時，即應受處罰；業經大法官
    會議釋字第275 號解釋在案。矧之為維護機、慢車駕駛人及
    其他用路人之人身安全，並保持交通運輸順暢，目前道路上
    設有「機慢車兩段左轉」標誌之路段，日趨普遍，尤以在多
    線車道路段更是常見，異議人既領有駕駛執照，並參與交通
    往來通行，對此自無不知之理；且車輛行至交岔路口時，為
    維護交通安全並避免發生事故，駕駛人應減速慢行，並隨時
    注意車前及四周狀況，道路交通安全規則第93條、第94條、
    第103 條規定有明文；上開違規所在之大業路口及豐年路口
    ，為一多向路口，既經臺北市交通管制工程處依規定設置「
    機慢車兩段左轉」之標誌，異議人騎乘機車行經該處時，若
    已減速慢行，並確實注意車前及四周狀況，衡情當可發現如
    卷附照片所示之禁制標誌，異議人未及注意上開標誌，致生
    違規之駕駛行為，顯已違反注意義務，而有重大過失，縱使
    政府機關為再加強提醒機慢車用路人行經此路口應採兩段方
    式左轉，再增設「機慢車兩段式左轉」標誌，亦為加強警示
    效果，並杜絕往後其他違規者再執此理由進行無謂爭訟，自
    無解於異議人前開所辯，異議人亦不可據以為免罰之事由。
(四)另某路口之號誌如何設置乙節，係由主管機關斟酌交通安全
    之需要，視實際情況，本於權責定之，有其裁量空間，原則
    上洵非法院所得介入。本件異議人如認案發地點之號誌設置
    不合理，仍應循正當途徑，向主管機關陳述反映，以促其檢
    討改善，惟該等號誌設置在未依法定程式變更前，所有用路
    人仍應有遵守之義務，異議人自不得全憑個人主觀之認知，
    認為該等號誌設置不當即可恣意違反，進而請求解免本件違
    規行為之處罰，是異議人辯稱號誌設置不合理云云，亦不足
    採。
五、綜上所述，本件事證明確，異議人之違規行為堪予認定。原
    處分機關援引道路交通管理處罰條例第48條第1 項第2 款、
    第63條第1 項第1 款（原處分漏載第1 款）規定，裁處600
    元罰鍰，並記違規點數1 點，並無不當，本件異議無理由，
    應予駁回。
據上論斷，應依道路交通案件處理辦法第18條，裁定如主文。
中    華    民    國    99    年    12    月    31    日
                        交通法庭法  官  陳俞婷
以上正本證明與原本無異。
如不服本裁定應於送達後5 日內向本院提出抗告狀。
                                書記官  李玟郁
中    華    民    國    99    年    12    月    31    日

司法院資訊處製作；財團法人民間司法改革基金會備份。
